臺灣板橋地方法院民事裁定　　　　　　 100年度簡抗字第13號
抗　告　人　陳青松
相　對　人　知惠實業有限公司
法定代理人　魏子盛
上列當事人因請求給付票款事件，抗告人對於中華民國100年3月
21日本院板橋簡易庭99年度板簡字第1984號裁定提起抗告，本院
裁定如下：
    主  文
原裁定廢棄。
    理  由
一、按判決書內之事實及理由，得合併記載其要領或引用當事人
    書狀、筆錄或其他文書，必要時得以之作為附件。法院亦得
    於宣示判決時，命將判決主文及其事實、理由之要領，記載
    於言詞辯論筆錄，不另作判決書；其筆錄正本或節本之送達
    ，與判決正本之送達，有同一之效力。又關係人對於筆錄所
    記有異議者，法院書記官得更正或補充之。對於法院書記官
    之處分，得於送達後或受通知後10日內提出異議，由其所屬
    法院裁定。民事訴訟法第434條第1項、第2項、第216條第2
    項前段及第240條第2項分別定有明文。
二、抗告意旨略以：抗告人與相對人知惠股份有限公司（下稱知
    惠公司）間請求給付票款事件，鈞院板橋簡易庭99年度板簡
    字第1984號宣示判決筆錄於事實及理由要領欄記載原告即抗
    告人之主張為「訴外人張玉青於民國（下同）98年6月至10
    月間陸續向原告借款新台幣（下同）128萬元，雙方約定應
    於98年12月31日償還，訴外人張玉青乃交付由被告知惠實業
    有限公司簽發之發票日期為98年12月31日，票面金額為150
    萬元正之支票乙紙做償還之支付工具（即提示取得150萬元
    票款後，其中128萬元用以償還上述借款，另22萬元再還給
    債務人即被告）」等語，惟有關「22萬元再還給債務人即被
    告」之部分為誤繕，抗告人於99年11月2日所提出起訴狀之
    陳述為「查訴外人張清玉於民國98年6月至10月間陸續向原
    告借款新台幣128萬元，雙方約定應於98年12月31日償還，
    張清玉乃交付由被告知惠實業有限公司（法定代理人魏子盛
    ）開立之發票日期為98年12月31日，票面金額為新台幣150
    萬元整之支票乙紙做償還之支付工具（即取得150萬元票款
    後，其中128萬元用以償還上述票款，另22萬元再還給債務
    人）」等語，上開陳述所指之債務人係指訴外人張玉青，非
    宣示判決筆錄所載之被告知惠公司，蓋由起訴狀陳述之文義
    可知，抗告人對訴外人張玉青之債權僅有128萬元，於提示
    知惠公司支票獲得150萬元票款後，就超出債權額之22萬元
    ，自應交還訴外人張玉青。鈞院99年度板簡字第1984號宣示
    判決筆錄之記載既有上述誤繕之情形，原法院自應依抗告人
    之聲請而予以更正，原裁定以上開錯誤尚無「判決主文中所
    表示者與法院本來之意思不符，其事一見甚明」為由，駁回
    抗告人之聲請，顯非適法，為此提起抗告請求廢棄原裁定，
    另將臺灣板橋地方法院99年度板簡字第1984號宣示判決筆錄
    第1頁倒數第2行內「另22萬元再還給債務人即被告」一語，
    裁定更正為「另22萬元再還給債務人張玉青」或「另22萬元
    再還給債務人」。
三、經查，原審法院既依民事訴訟法第434條第2項之規定，將判
    決主文及其事實、理由之要領，記載於言詞辯論筆錄，不另
    作判決書，既以言詞辯論筆錄代判決，自屬書記官製作之筆
    錄，當事人對於此宣示判決筆錄所記有異議者，應由法院書
    記官以處分為之，當事人對於書記官之處分提出異議後，始
    由法院以裁定為之。本件抗告人對於本院板橋簡易庭99年度
    板簡字第1984號於100年1月31日之宣示判決筆錄認有顯然錯
    誤時，自應由書記官以處分為之，原審逕依232條第1項之規
    定以裁定為之，於法自有未合，先予敘明。
四、又抗告意旨有關抗告人起訴狀記載之主張為「提示取得150
    萬元票款後，其中128萬元用以償還上述票款，另22萬元再
    還給債務人」一節，業經本院查閱原法院99年度板簡字第19
    84號卷宗屬實。則抗告人於原審之主張，於文義上並未明確
    記載「債務人」所指為何人，原審宣示判決筆錄逕將上開抗
    告人之主張繕寫為「債務人即被告」，即與抗告人主張之意
    思不符，上開宣示判決筆錄既有與當事人表示之真意不符，
    應有書記官處分更正之必要，附此敘明。
五、抗告理由雖以筆錄記載不符事實之情指摘原裁定不當，而未
    敘及其聲請筆錄更正依法應由書記官處分之不當，然原裁定
    既於法不合，本應予以廢棄，是抗告人求予廢棄原裁定，即
    與結論並無二致，應認其抗告為有理由。
六、據上論結，本件抗告為有理由，爰依民事訴訟法第436條之1
    第3項、第492條，裁定如主文。
中    華    民    國    100    年    4    月    25    日
            民事第三庭    審判長法  官  陳財旺
                                法  官  邱靜琪
                                法  官  張紫能
以上正本係照原本作成。
本裁定不得抗告。
中    華    民    國    100    年    4    月    25    日
                                書記官  蔡佳容